【裁判字號】    92,抗,545
【裁判日期】    920722
【裁判案由】    詐欺
【裁判全文】
臺灣高等法院臺中分院刑事裁定                      九十二年度抗字第五四五號
    抗  告  人
    即 自 訴人  乙○○
    被      告  甲○○
右列抗告人因被告詐欺案件，不服臺灣臺中地方法院中華民國九十二年五月二十六日
裁定（九十二年度自字第三九五號）提起抗告，本院裁定如左：
    主      文
抗告駁回。
    理      由
一、本件自訴人於原審自訴意旨略以：被告甲○○於民國九十一年八月下旬，先後兩
    次打電話予自訴人，邀約自訴人見面，訴說沒有錢，裝可憐，各向自訴人拿取新
    台幣（下同）二百元，事後被告拒不還款，因認被告涉犯刑法第三百三十九條第
    一項之詐欺取財罪嫌云云。
二、原審裁定略以：
（一）按法院或受命法官，得於第一次審判期日前，訊問自訴人、被告及蒐集或調查
      證據，其結果如認案件有刑事訴訟法第二百五十二條至第二百五十四條之情形
      者，得以裁定駁回自訴，同法第三百二十六條第三項、第一項定有明文。次按
      犯罪事實應依證據認定之，無證據不得推定其犯罪事實，刑事訴訟法第一百五
      十四條定有明文。又認定不利於被告之事實，須依積極證據，苟積極證據不足
      為不利於被告事實之認定時，即應為有利於被告之認定，更不必有何有利之證
      據。最高法院三十年上字第八一六號著有判例。另刑法第三百三十九條第一項
      詐欺取財罪之成立，以意圖為自己或第三人不法所有，以詐術使人將本人或第
      三人之物交付為要件。所謂以詐術，必須被詐欺人因其詐術而陷於錯誤，若其
      所用方法，不能認為詐術，亦不致使人陷於錯誤，即不構成該罪，最高法院四
      十六年台上字第二六○號判例意旨可資參照。是行為人如係事後因其他因素無
      法如期返還或給付款項，乃民事上債務不履行之問題，除有積極證據足認其於
      取得財物之初即心存不法所有之意圖者外，要難以此一時之給付遲延即遽認其
      涉犯詐欺罪名。
（二）經查自訴人主張被告積欠四百元未清償，業據被告自承在卷，惟被告辯稱：當
      時伊打電話給自訴人，約自訴人見面，向自訴人告知欲向其借錢，自訴人應允
      ，就拿錢給伊，伊並未詐騙自訴人等語，是被告有欠款之事實，僅足資證明被
      告與自訴人間有上揭未清償之債務糾紛之情事，尚難憑此即遽認被告有何施用
      詐術之詐欺取財罪行。復參以自訴人於原審調查程序中亦到庭自承：「（問：
      被告如何詐騙你？）我有留電話給被告，然後他打電話給我，邀我出來，說他
      是清白的，他說他在台中有偷別人的東西，那些東西是他的，然後他裝可憐，
      我就信以為真，讓他騙了二次，每次各二百元」、「（問：被告向你拿錢，如
      何跟你說？）被告說他沒有錢吃飯。我忘記他當時講什麼，但他的意思是裝可
      憐，希望向我拿錢。我那時已經明知道被告在騙我，我不得不給他錢，因我要
      錄他的音，所以我給被告錢是被迫的，因我要取得被告的錄音」、「（問：你
      認為被告詐騙你的就只有你說的這些嗎？）事實上我明明知道被告在騙我」、
      「（問：明知道被告在騙你，你為何還要給被告錢？）就是要取得被告的錄音
      」等語明確，難認被告有何施用詐術之行為，更難認定自訴人有何陷於錯誤之
      情形，再審酌自訴人所提出之錄音帶譯文，其內容亦僅係敘及兩人間以往所犯
      贓物罪嫌乙案釐清案情之討論，與本件借貸有無施用詐術，核屬無涉，是參諸
      全卷，本件既無任何積極證據足資認定被告有施用詐術，而使自訴人陷於錯誤
      之情事，自難遽以詐欺罪責相繩。此外，又復查無其他積極證據足以證明被告
      確有自訴人所指之詐欺犯行。從而，揆諸首開說明，本件被告未清償欠款金額
      ，應屬民事糾紛，與詐欺罪構成要件不合，且被告既未施用詐術，詐欺犯罪嫌
      疑顯有不足，核有刑事訴訟法第二百五十二條第十款所規定之情形，參照前揭
      說明，爰以裁定駁回自訴人之自訴。
三、抗告意旨略以：被告以沒錢吃飯為理由，於九十一年八月二十三日，明知乙○○
    如果沒有被告澄清事實，便將入獄服刑，被告以之前侵占霸佔自訴人之生財工具
    為脅，被告另涉犯刑法第三百零四條之強制罪，亦是恐嚇勒索，又自訴人並未犯
    贓物罪云云。惟查自訴人自訴被告甲○○犯詐欺罪部分，原審認被告所為與詐欺
    罪要件不合，已於理由中敘明，核無不合，抗告意旨另指被告犯強制罪，自訴人
    於原審自訴意旨，並無敘明被告犯強制罪，且強制罪與自訴人於原審自訴之詐欺
    事實，並無裁判上一罪之關係，本院自不得對強制罪部分加以審理，又抗告意旨
    所述其未犯贓物罪，及其所犯贓物罪與被告間之糾葛，核與本件詐欺罪無關，原
    審裁定核無違誤，本件抗告為無理由，應予駁回。
四、據上論結，應依刑事訴訟法第四百十二條，裁定如主文。
中      華      民      國      九十二     年     七      月   二十二   日
                                臺灣高等法院臺中分院刑事第三庭
                                      審判長法  官  陳  朱  貴
                                            法  官  廖  柏  基
                                            法  官  劉  連  星
右正本證明與原本無異。
不得再抗告。
                                            書記官  李  妍  嬅
中      華      民      國      九十二     年     七      月   二十三   日
                                                                        Ｒ


司法院資訊處製作；財團法人民間司法改革基金會備份。
